【裁判字號】    91,交聲,832
【裁判日期】    920221
【裁判案由】    違反道路交通管理處罰條例聲明異議
【裁判全文】
臺灣臺北地方法院交通事件裁定                    九十一年度交聲字第八三二號
    原處分機關  台北市交通事件裁決所
    異  議  人
    即受處分人  甲○○
右列受處分人因違反道路交通管理處罰條例案件，對於台北市交通事件裁決所中華民
國九十一年六月四日所為之處分（原處分案號：北市裁三字第駕裁二二－ＡＢＸ九六
六三九五號），聲明異議，本院裁定如左：
    主      文
異議駁回。
    理      由
一、按道路交通管理處罰條例所稱之汽車，依該條例第三條第八款規定，包括機器腳
    踏車在內。又汽車駕駛人，行經有燈光號誌管制之交岔路口闖紅燈者，處新台幣
    （下同）一千八百元以上五千四百元以下罰鍰，道路交通管理處罰條例第五十三
    條定有明文，而汽車駕駛人駕駛汽車違反道路交通管理處罰條例第五十三條規定
    者，除應依該條所規定之罰鍰處罰外，並應予記違規點數三點，復為道路交通管
    理處罰條例第六十三條第一項第三款所明定。再逕行舉發違反道路交通管理事件
    ，經汽車所有人依通知單之應到案日期前到案，並告知違規駕駛人姓名、身分證
    統一編號及住址者，處罰機關應即另行通知違規駕駛人到案依法處理；逾應到案
    日期，處罰機關應依道路交通管理處罰條例第八十五條第三項規定處罰該汽車所
    有人，亦為違反道路交通管理事件統一裁罰標準及處理細則（於民國九十一年九
    月一日後該法之名稱已修正為違反道路交通管理事件統一裁罰基準及處理細則，
    下稱處理細則）第二十四條所明定，易言之，如汽車駕駛人在道路上闖紅燈行駛
    ，為警當場攔停者，處罰機關固應對該汽車駕駛人為處罰，惟若舉發機關並非當
    場對該部汽車攔停，而係依道路交通管理處罰條例第七條之二第一項第一款「汽
    車駕駛人之行為有左列情形之一，當場不能或不宜攔截製單舉發者，得對汽車所
    有人逕行舉發處罰：一、闖紅燈或平交道‧‧‧」規定逕行舉發者，此際舉發機
    關只能依同條項第二款規定對汽車所有人為掣單舉發，而如經舉發之汽車所有人
    在舉發通知單上所載之應到案日期前到案，並告知處罰機關該名闖紅燈行駛之汽
    車違規駕駛人姓名、身分證統一編號及住址者，處罰機關應即依前開細則第二十
    四條規定處罰該名違規駕駛人，而如汽車所有人未於應到案日期前到案或雖於應
    到案日期前到案，而未告知處罰機關實際之違規駕駛人者，處罰機關仍應依道路
    交通管理處罰條例第八十五條第三項「本條例關於車輛駕駛人之處罰，如應歸責
    於車輛所有人者，處罰車輛所有人。」規定，對車輛所有人加以處罰。又行為人
    如係騎乘機車闖紅燈行駛，嗣為警逕行舉發，而在舉發通知單上所載之應到案日
    期前聽候裁決，經主管機關調查後仍認定有上開違規行為者，依前開處理細則第
    四十四條第一項及違反道路交通管理事件統一裁罰標準表（於九十一年九月一日
    後，其名稱已修正為違反道路交通管理事件統一裁罰基準表，下稱基準表）規定
    ，需對該行為人處以一千八百元之罰鍰，並記違規點數三點。
二、本件異議人即受處分人甲○○所有之車牌號碼ＢＧＹ－二二二號重型機車，於九
    十一年四月二十四日十時五十分許，沿台北市○○路由南往北方向行駛，途經松
    山路與松隆路設有燈光號誌管制之交岔路口之際，竟闖紅燈右轉往松隆路繼續行
    駛，適為在該路口執勤之台北市政府警察局信義分局警備隊員警張忠榮發現，經
    員警張忠榮鳴笛並以手勢指揮受處分人所有該部重型機車停車接受檢查，詎騎乘
    受處分人所有該部重型機車之人竟拒絕停車接受稽查而逃逸，嗣員警張忠榮乃記
    明該部重型機車之車牌號碼等資料，而以受處分人所有之該部重型機車有違反前
    揭道路交通管理處罰條例第五十三條、第六十條第一項規定之行為掣單舉發，嗣
    將舉發單送達於受處分人後，受處分人雖於舉發通知單上所載之應到案日期前向
    原處分機關提出申訴，惟未向原處分機關告知該部重型機車為警舉發當時之駕駛
    人確實姓名及年籍，經原處分機關請舉發單位即台北市政府警察局信義分局調查
    結果，仍認受處分人所有之重型機車確有前開違規行為，原處分機關乃依道路交
    通管理處罰條例第五十三條（贅引第一項）、第六十三條第一項第三款、第八十
    五條第三項及處理細則第二十四條、第四十四條第一項暨基準表之規定，於九十
    一年六月四日以北市裁三字第駕裁二二－ＡＢＸ九六六三九五號，就受處分人所
    有前揭重型機車上開闖紅燈之行為裁處該部機車之所有人即受處分人罰鍰一千八
    百元，並記違規點數三點。
三、訊據受處分人對於車牌號碼ＢＧＹ－二二二號重型機車為伊所有之事實坦承不諱
    ，然矢口否認有何違反道路交通管理處罰條例之行為，辯稱：員警舉發之違規時
    間為伊上班時間，上班時間伊均在公司內而未外出，不可能出現在違規地點，且
    員警並無任何證據證明伊有違規行為云云。
四、經查：受處分人所有之前開重型機車如何於前述時間，在前述設有紅綠燈光號誌
    管制之路口，明知為禁止通行之紅燈號誌，竟仍違規闖紅燈右轉行駛，嗣經警攔
    停拒絕停車接受稽查而逃逸之事實，業據證人即目睹受處分人所有之重型機車違
    規行駛繼而開單告發受處分人之員警張忠榮於本院九十一年十月七日調查時，以
    具結擔保其供述之真實性，並在負擔偽證罪之心理處罰心理狀態下證稱：「〔問
    ：本案是否為你所舉發？（提示舉發單）〕是的。」、「（問：當天舉發經過？
    ）九十一年四月二十四日上午十點五十分，我與我的同事林正清於台北市○○路
    、松隆路實施路檢，取締違規，看到一輛重型機車自松山路右轉松隆路紅燈右轉
    ，經過攔停，不予理會，我與我的同事林正清就將該車號唸出來，我並將該車號
    記載在告發單封面上面，回來後才查電腦告發並記載於工作紀錄簿上面。」、「
    （問：當時你們是否有看清楚該機車駕駛人？）因為該機車駕駛人頭戴全罩式安
    全帽，所以我們只看得出是個男的，中等身材而已。身型與在庭的受處分人的身
    型差不多。」、「（問：你們有無可能看錯車牌號碼？）因為我們是兩個人一起
    看到的，不是我一個人看到的。如果是只有我一個人看到的話，還有可能會看錯
    ，可是本案是我們兩個人一起看到，然後將車號唸出來，再將車號記載下來，所
    以應該不可能會看錯。」、「（問：你們當時攔停該機車，欲進行舉發而該機車
    駕駛人逕行逃逸，你們除了紀錄車牌號碼外，是否有比對其他特徵？）經我查證
    以後，該機車是銀色的車子。當時我看到的違規機車的顏色是淺色的‧‧‧」等
    語明確（見本院九十一年十月七日訊問筆錄）。按證人張忠榮乃為原處分機關所
    認定受處分人所有之重型機車有前開違規行為之原證人，其並到庭在本院面前以
    言詞供述本件訴訟上之待證事實（即受處分人有前開違規事實），本院由其上開
    證詞已得有受處分人所有之重型機車確有上開違規行為之心證，且於本件卷存證
    據資料內並無任何積極證據足以證明證人上開證詞係屬虛偽，亦無足以令人顯信
    證人之證述為不可採之品性證據或前科證據存在，本院自不得僅以證人係本件開
    單告發受處分人之員警而全盤抹煞其在訴訟上所具有之原證人資格，且交通警察
    掣單舉發違反道路交通管理處罰條例所列之違規事實，本質上為行政處分，係公
    務員基於職務上之權力，依法就特定之具體事件所為之具公法上效果之單方面行
    政行為，基於公務員為公法上行為具有公信力之原則，該行政行為當可被推定為
    真正，其據以依法處分之事實認定亦為正確無誤，若謂公務員一切行政行為均需
    預留證據以證其實，則國家行政勢必窒礙難行，據此，刑事訴訟法就犯罪證據有
    關之規定中與屬行政秩序罰之交通違規裁罰本質不合之部分，自不在準用之列，
    況本院經查亦無任何證據足資證明證人有捏造事實違法取締之情事，則執勤員警
    本其維護交通秩序、安全職責所為之舉發，自應受到合法、正確之推定。再本件
    受處分人固提出打卡紀錄並辯稱員警舉發之違規時間為伊上班時間，上班時間伊
    均在公司內而未外出，不可能出現在違規地點云云，然查就受處分人所提出之前
    開打卡紀錄觀之，僅足以證明受處分人於九十一年四月二十四日上午九時五十五
    分打卡上班，並於同日十八時二十三分打卡下班之事實，而受處分人自九時五十
    五分打卡上班後至十八時二十三分打卡下班之該段時間，是否有因公事或私事騎
    乘上開重型機車外出，或將該部重型機車借予他人騎乘，則無從認定，是自無足
    為受處分人所有之前開重型機車未為違規行為之事證。本件受處分人既自承上述
    重型機車為伊所有，且未能提出證據以資證明伊所有之重型機車無違規行為，復
    未就上述逕行舉發之違規事件，於應到案日期前告知違規駕駛人姓名、身分證統
    一編號及住址，供處罰機關另行通知違規駕駛人到案依法處理；處罰機關自應依
    道路交通管理處罰條例第八十五條第三項規定處罰該汽車所有人，上開受處分人
    提出之證據，亦不足使本院對證人所供述「受處分人所有重型機車經人駕駛違規
    」之事實產生任何合理之懷疑，從而本件受處分人空言辯稱員警舉發之違規時間
    為伊上班時間，上班時間伊均在公司內而未外出，不可能出現在違規地點，且員
    警並無任何證據證明伊有違規行為云云，自無足採，本件事證明確，受處分人所
    有之重型機車確有前開違規行為堪以認定。
五、綜上所述，受處分人所有之前開重型機車確有在上開時、地行經有燈光號誌管制
    之交岔路口闖紅燈之違規行為，從而原處分機關依前揭道路交通管理處罰條例第
    五十三條、第六十三條第一項第三款、第八十五條第三項及處理細則第二十四條
    、第四十四條第一項暨基準表之規定，就受處分人所有該部重型機車前開闖紅燈
    之行為裁處異議人罰鍰一千八百元，並予記違規點數三點，核無違誤，本件受處
    分人之異議為無理由，應予駁回。
六、末以受處分人所有之前開重型機車在前揭時、地經交通勤務警察制止時，拒絕停
    車接受稽查而逃逸之違反道路交通管理處罰條例第六十條第一項之違規行為，固
    經員警掣單舉發，然依卷內之證據資料，台北市交通事件裁決所就此似尚未為任
    何裁決，本院顯無從審酌此部分之事實，而台北市交通事件裁決所亦應查明此部
    分是否業經裁決並為妥適合法之處理，附此敘明。
據上論斷，應依道路交通案件處理辦法第十九條，裁定如主文。
中      華      民      國      九十二    年      二    月    二十一    日
                                      臺灣臺北地方法院交通法庭
                                          法  官  黃  紹  紘
右正本證明與原本無異。
如不服本裁定，應於裁定送達後五日內向本院提出抗告狀。
                                          書記官  劉  新  怡
中      華      民      國      九十二    年      二    月    二十一    日


司法院資訊處製作；財團法人民間司法改革基金會備份。
